【裁判字號】    98,交聲,3010
【裁判日期】    981127
【裁判案由】    聲明異議
【裁判全文】
臺灣高雄地方法院交通事件裁定        98年度交聲字第3010號
原處分機關  交通部公路總局高雄區監理所臺東監理站
代  表  人  李慶章
異  議  人
即受處分人  甲○○
上列異議人即受處分人因違反道路交通管理處罰條例案件，對於
交通部公路總局高雄區監理所臺東監理站中華民國98年7 月20日
所為之處分（原處分案號：東監違裁字第裁81-BB0000000號），
聲明異議，經臺灣臺東地方法院認無管轄權裁定移送本院（臺灣
臺東地方法院98年度交聲字第117 號），本院裁定如下：
    主  文
原處分撤銷。
甲○○汽車駕駛人，駕駛汽車不遵守道路交通標線之指示，處罰
鍰新臺幣玖佰元。
    理  由
一、原處分意旨略以：異議人即受處分人甲○○於民國97年10月
    29日14時41分許，騎乘車牌號碼PVD-310 號重型機車行經有
    燈光號誌管制之高雄市○○路與大豐路交岔路口時闖紅燈，
    經高雄市政府警察局交通警察大隊以異議人違反道路交通管
    理處罰條例第53條第1 項規定，逕行舉發，開立97年11月18
    日高市警交相字第BB0000000 號舉發違反道路交通管理事件
    通知單（下稱舉發通知單），原處分機關交通部公路總局高
    雄區監理所台東監理站認異議人上開違規事實屬實，乃於98
    年7 月20日依據道路交通管理處罰條例第53條第1 項之規定
    ，裁處新臺幣（下同）1,800 元之罰鍰，並依同條例第63條
    第1 項記違規點數3 點。
二、異議意旨略以：紅燈時異議人煞車燈已亮，因煞車不及滑至
    斑馬線不到4 分之1 處停止，有2 張採證照片為證，當時異
    議人腳已放下支撐在地等候紅燈，並無闖紅燈情形，原處分
    所指違反道路交通管理處罰條例第53條第1 項，顯與事實不
    符，為此聲明異議，請求撤銷原處分等語。
三、按汽車駕駛人駕駛汽車，應遵守道路交通標誌、標線、號誌
    之指示，道路交通安全規則第90條前段定有明文，而道路交
    通標誌標線號誌設置規則第206 條第5 款第1 目規定「圓形
    紅燈」之行車管制號誌係表示禁止車輛通行，並不得超越停
    止線或進入路口；劃設於道路上，設於已設有「停車再開」
    標誌或設有號誌之交岔路口，鐵路平交道或行人穿越道之前
    方及左彎待轉區之前端，寬30至40公分之白色實線，為停止
    線，用以指示行駛車輛停止之界限，車輛停止時，其前懸部
    分不得伸越該線，道路交通標誌標線號誌設置規則第170 條
    第1 項、第2 項亦定有明文；又汽車駕駛人駕駛汽車，不遵
    守道路交通標誌、標線、號誌之指示，而本章各條無處罰之
    規定者，處900 元以上1,800 元以下罰鍰，道路交通管理處
    罰條例第60條第2 項第3 款亦有明文。再者，行為人如有道
    路交通管理處罰條例第60條第2 項第3 款之違規行為，經警
    舉發，而在舉發違反道路交通管理事件通知單上所載之應到
    案日期前聽候裁決，經主管機關調查後仍認定其有上開違規
    行為者，依違反道路交通管理事件統一裁罰基準及處理細則
    第44條第1 項及違反道路交通管理事件統一裁罰基準表之規
    定，須對該行為人處以900 元之罰鍰。
四、經查：
  (一)本件異議人於上開時間，騎乘上開機車行經上開有燈光號誌
    之交岔路口，並於紅燈時超過停止線，為警逕行掣單舉發闖
    紅燈，並將上開舉發通知單以郵遞方式寄送至異議人前於台
    東縣台東市○○路121 巷6 號住處，因該郵件無法送達，經
    舉發單位高雄市政府警察局辦理公示送達，再經原處分機關
    於98年5 月18日以東監違裁字第81-BB0000000號違反道路交
    通管理事件裁決書裁處異議人4500元，並記違規點數3 點。
    嗣因異議人先後於98年6 月11日具狀向原處分機關聲明異議
    後，經原處分機關以異議人之戶籍已於97年8 月18日遷移，
    本案舉發通知單之送達程序顯有瑕疵，同意從寬裁處最低額
    罰鍰1800元，異議人再於98年7 月14日具狀聲明異議，原處
    分機關遂發函通知異議人將98年5 月18日裁決書作廢，並重
    新裁決，而於98年7 月20日以東監違裁字第裁81-BB0000000
    號裁決書，裁處異議人罰鍰1,800 元，並記違規點數3 點等
    情，有本件舉發通知單及信封封面、高雄市政府警察局97年
    12月8 日高市警交字第0970071389號公告、原處分機關98年
    5 月18日裁決書及送達證書、異議人98年6 月11日異議狀、
    原處分機關98年6 月18日高監東字第0982000389號函、異議
    人98年7 月14日聲明異議狀、原處分機關98年7 月21日高監
    東字第0980009915號書函、原處分機關98年7 月20日裁決書
    各1 份及採證照片2 張在卷為憑（本院卷第5 、7 、9 至20
    頁），固堪認定。
  (二)惟查，異議人是否於前揭設有燈光號誌管制之交岔路口闖紅
    燈（含紅燈左轉）乙節，由本件採證照片2 張及該照片上方
    之視窗內容觀之，異議人係於該交叉路口紅燈亮起後27.24
    秒騎車越過停止線，經照相設備拍攝第1 張相片，當時異議
    人騎乘之上開機車後車輪甫經過停止線前緣；該自動照相設
    備於紅燈亮起後28.14 秒拍攝第2 張相片，當時異議人騎乘
    之機車車身已在行人穿越道之枕木紋上，後輪位置靠近枕木
    紋，煞車燈已亮起，異議人之雙腳已下踏在枕木紋上呈停車
    狀態（本院卷第7 頁上、下照片），足認異議人當時並無穿
    越路口之意圖甚明，則異議人辯稱因煞車不及，滑行至斑馬
    線而停止等語，應屬可採，此部分之事實，亦堪認定。
  (三)有關「闖紅燈」行為之認定，道路交通管理處罰條例並未明
    文規定，而依交通部82年4 月22日交路（82）字第09811 號
    函釋：「車輛無視於紅燈號誌，『有穿越路口之企圖』，而
    車身已伸入路口範圍亦視同闖紅燈，若僅伸越停止線而未達
    路口範圍者，則視為不遵守標線指示」等語，可知車輛之車
    身是否已伸入路口範圍，雖為其闖越紅燈之審視標準之一，
    惟仍須審酌行為人主觀上是否有穿越路口之意圖，若其主觀
    上並無穿越路口之意圖，則尚難以闖紅燈之罰則相繩。如上
    所述，異議人於紅燈燈號亮起時，其騎乘機車雖有伸越停止
    線之情事，惟由第2 張採證照片觀之（見本院卷第7 頁下方
    照片），異議人之機車超越停止線後，雙腳著地，已呈停車
    狀態，車身位置在行人穿越道上，後輪位置尚未到達行人穿
    越道枕木紋之範圍，自難認其當時有闖越紅燈穿越路口之意
    圖，參諸上開函釋，本件僅能認定異議人有不遵守標線指示
    之違規事實，尚難遽認其有闖越紅燈之違規行為。
五、綜上所述，依卷內證據，僅能認定異議人有紅燈越線停車之
    違規事實，原處分機關認異議人有駕車行經有燈光號誌管制
    之交岔路口闖紅燈之行為，而依道路交通管理處罰條例第53
    條第1 項規定，裁處受處分人1,800 元罰鍰，並依同條例第
    63條第1 項規定，記違規點數3 點，自有未恰。本件異議人
    之異議為有理由，自應由本院撤銷原處分，另行以異議人違
    反道路交通管理處罰條例第60條第2 項第3 款規定，裁處異
    議人如主文第2 項所示之罰鍰，以資適法。
六、據上論斷，應依道路交通案件處理辦法第20條前段，裁定如
    主文。
中    華    民    國    98    年    11    月    27    日
                    交通法庭    法  官  曾鈴
以上正本證明與原本無異。
如不服本裁定，應於收受送達後5 日內向本院提出抗告狀。
中    華    民    國    98    年    11    月    27    日
                                書記官  林慧君


司法院資訊處製作；財團法人民間司法改革基金會備份。
